臺灣臺南地方法院民事裁定
111年度消債更字第162號
債  務  人  林宜榛即林宜蒨即林素敏



上列當事人依消費者債務清理條例，聲請更生事件，本院裁定如
下：   
    主  文
聲請人林宜榛即林宜蒨即林素敏自民國一百一十一年八月二十二
日下午四時起開始更生程序，並命司法事務官進行本件更生程序
。
    理  由
一、聲請意旨略以：聲請人即債務人林宜榛即林宜蒨即林素敏前
    向金融機構辦理信用借貸、信用卡契約等，致積欠無擔保債
    務計新臺幣（下同）6,969,515元，因無法清償債務，乃於
    民國111年3月17日向安泰商業銀行聲請前置協商，因無法負
    擔債權人所提還款方案而於111年4月28日協商不成立，因聲
    請人有不能清償債務或有不能清償之虞，復未經法院裁定開
    始清算程序或宣告破產，爰依法聲請准予裁定更生等語。
二、按「債務人不能清償債務或有不能清償之虞者，得依本條例
    所定更生或清算程序，清理其債務。」消費者債務清理條例
    （下稱消債條例）第3條定有明文。衡以消費者與金融機構
    間債之關係之發生，係依契約自由原則及相互間之信賴為基
    礎，此為社會經濟活動得以維繫及發展之重要支柱，債務人
    經濟窘迫，固不應任其自生自滅，債權人一方之利益，仍不
    能因之摒棄不顧。是債務人於協商程序中，自應本於個人實
    際財產及收支狀況，依最大誠信原則，商討解決方案。如終
    究不能成立協商，於聲請更生或清算時，法院審酌上開條文
    所謂「不能清償或有不能清償之虞」，自宜綜衡債務人全部
    收支、信用及財產狀況，評估是否因負擔債務，而不能維持
    最基本之生活條件；所陳報之各項花費，是否確屬必要性之
    支出；如曾有協商方案，其條件是否已無法兼顧個人生活之
    基本需求等情，為其判斷之準據。
三、經查：
  ㈠聲請人前向金融機構辦理信用借貸、信用卡契約等，致現積
    欠無擔保債務至少6,969,515元，前即因無法清償債務，而
    於111年3月17日向安泰商業銀行聲請前置協商，因無法負擔
    債權人所提還款方案而於111年4月28日協商不成立等情，有
    111年5月12日更生聲請狀所附債權人清冊、前置協商不成立
    通知書、111年6月6日陳報狀所附財團法人金融聯合徵信中
    心前置協商專用債權人清冊、信用報告等件在卷可稽（見本
    院卷第25-27、39-48、33、187-198頁），堪信為真實。
  ㈡聲請人現於百豐小吃店擔任臨時廚助，依111年1月至4月薪資
    袋所示，每月平均薪資約19,152元，名下無財產及申報所得
    ，現未投保勞工保險等情，有111年5月12日更生聲請狀所附
    財產及收入狀況說明書、111年6月6日陳報狀所附綜合所得
    稅各類所得資料清單暨國稅局財產歸屬資料清單、勞工保險
    被保險人投保資料表、在職證明書、薪資表、本院稅務電子
    閘門財產所得調件明細表可稽（見本院卷第21-23、199-208
    、223-225頁）。另查無聲請人有其他收入來源，佐以聲請
    人提出薪資表及在職證明書為證，則以聲請人主張之收入來
    源，應非虛罔，是以聲請人所提111年1月至4月薪資袋之平
    均收入19,152元作為核算其現在償債能力之基礎，應能反映
    真實收入狀況。
  ㈢至支出部分，聲請人主張扶養雙親，每月各支出扶養費1,000
    元。按直系血親相互間，互負扶養之義務，民法第1114條第
    1款定有明文。查聲請人父親每月領有老農津貼7,550元、10
    8、109年皆未申報所得，名下有9筆不動產及1輛2004年出廠
    之無殘值汽車，財產總額共2,564,032元；聲請人母親每月
    領有老農津貼7,550元、108、109年皆未申報所得，名下有1
    筆田賦及1輛2017年出廠之汽車，財產總額共251,400元等情
    ，有111年6月6日陳報狀所附戶籍謄本、領有津貼之存摺影
    本、本院稅務電子閘門財產所得調件明細表、臺南市政府社
    會局111年8月15日函等附卷可證(見本院卷第207、211-214
    、227-239頁)。聲請人父親及母親名下財產及所得應足能維
    持其生活，尚無由聲請人扶養必要。至聲請人個人日常生活
    必要費用部分，審酌聲請人負債之現況，基於社會經濟活動
    之互賴及誠信，該日常生活所需費用，自應節制開支，不得
    有超越一般人最低生活標準之享受，否則反失衡平，本院依
    消債條例第64條之2第1項，參酌衛福部社會司所公告歷年最
    低生活費標準，臺南市111年度之每人每月最低生活費為14,
    230元之1.2倍為17,076元，則聲請人每月最低生活費除有特
    殊情形並有證據證明者外，自宜以此為度，始得認係必要支
    出。聲請人主張每月個人必要生活費每月支出14,866元，低
    於上開標準，亦認可採。至聲請人個人日常生活必要費用部
    分，審酌聲請人負債之現況，基於社會經濟活動之互賴及誠
    信，該日常生活所需費用，自應節制開支，不得有超越一般
    人最低生活標準之享受，否則反失衡平，本院依消債條例第
    64條之2第1項，參酌衛福部社會司所公告歷年最低生活費標
    準，臺南市111年度之每人每月最低生活費為14,230元之1.2
    倍為17,076元，則聲請人每月最低生活費除有特殊情形並有
    證據證明者外，自宜以此為度，始得認係必要支出。聲請人
    主張每月個人必要生活費每月支出15,521元，低於上開標準
    ，亦認可採。
  ㈣綜上所述，以聲請人現每月之收入19,152元為其償債能力基
    準，扣除個人必要生活費15,521元後尚餘3,631元，而聲請
    人目前負債總額為6,969,515元，以上開餘額按月攤還結果
    ，約百餘年期間始能清償完畢，堪認聲請人確有不能清償債
    務或有不能清償之虞之情事。從而，聲請人主張已不能清償
    債務，聲請本院准予更生，依所舉事證及本院調查結果，即
    無不合。
四、末按「法院開始更生程序之裁定，應載明其年、月、日、時
    ，並即時發生效力。」、「法院裁定開始更生或清算程序後
    ，得命司法事務官進行更生或清算程序，必要時得選任律師
    、會計師或其他適當之自然人或法人一人為監督人或管理人
    。」消費者債務清理條例第45條第1項、第16條第1項分別定
    有明文。本件聲請人其目前收入及財產狀況，不能履行債務
    ，依聲請人其目前收入及財產狀況，未償之債務亦屬不能清
    償，有如上述。此外，復查無聲請人有消費者債務清理條例
    第46條各款所定駁回更生聲請等事由，從而，聲請人聲請更
    生，洵屬有據，應予准許，爰命司法事務官進行本件更生程
    序。
五、依消費者債務清理條例第11條第1項、第45條第1項、第16條
    第1項，裁定如主文。
中　　華　　民　　國　　111 　年　　8 　　月　　22　　日
                    民事第四庭    法  官　李姝蒓
以上正本證明與原本無異。
本裁定不得抗告。
本裁定已於111年8月22日下午4時公告。
中　　華　　民　　國　　111 　年　　8 　　月　　22　　日
                                  書記官　張鈞雅